臺灣板橋地方法院刑事判決　　　　　　　96年度訴字第1860號
公　訴　人　臺灣板橋地方法院檢察署檢察官
被　　　告　甲○○
選任辯護人　許中銘律師
被　　　告　乙○○
　　　　　　　　　　樓
　　　　　　　　　　（現在臺灣臺北看守所羈押中）
選任辯護人　胡峰賓律師
上列被告等因違反槍砲彈藥刀械管制條例等案件，經檢察官提起
公訴（96年度偵字第4364號），本院判決如下：
    主  文
甲○○共同未經許可，持有可發射子彈具有殺傷力之改造手槍，
處有期徒刑年拾月，併科罰金新臺幣萬元，罰金如易服勞役
，以新臺幣壹仟元折算壹日。扣案改造手槍壹枝（槍枝管制編號
0000000000）沒收。又共同以加害生命之事，恐嚇他人致生危害
於安全，處有期徒刑陸月，減為有期徒刑月。應執行有期徒刑
肆年，併科罰金新臺幣萬元，罰金如易服勞役，以新臺幣壹仟
元折算壹日。扣案改造手槍壹枝（槍枝管制編號0000000000）沒
收。
乙○○共同未經許可，持有可發射子彈具有殺傷力之改造手槍，
處有期徒刑年陸月，併科罰金新臺幣壹萬元，罰金如易服勞役
，以新臺幣壹仟元折算壹日。扣案改造手槍壹枝（槍枝管制編號
0000000000）沒收。
    事  實
一、甲○○明知可發射子彈具有殺傷力之改造手槍及子彈，分係
    槍砲彈藥刀械管制條例所列管之槍砲、彈藥，未經許可不得
    持有。竟於民國94年5 、6 月間某日，在臺北縣中和市○○
    路8 之1 號，自某真實姓名年籍不詳、自稱「李育達」之成
    年男子收受可發射子彈具有殺傷力之改造手槍1 枝及子彈1
    顆，而持有之。96年1 月16日凌晨0 時許，甲○○與乙○○
    共乘車牌號碼不詳之機車前往臺北縣中和市○○路889 號丙○○所經營之「伊莉莎」檳榔攤，與綽號「小蕾」之店員蔡
    佩真聊天，遭蔡佩真之成年男性友人（綽號「奶爸」，真實
    姓名、年籍不詳）白眼，為此心生不滿，經甲○○告知持有
    改造手槍、子彈，提議開槍加以恫嚇，乙○○應允之，而與
    甲○○基於持有可發射子彈具有殺傷力之改造手槍、子彈及
    恐嚇之犯意聯絡，由乙○○騎乘機車搭載甲○○至其臺北縣
    中和市○○路421 號1 樓住處取出前開改造手槍、子彈，並
    商議分工方式、射擊方向後，由甲○○騎乘前述機車搭載乙○○，於同日凌晨2 時48分許返回「伊莉莎」檳榔攤，見其
    內僅有蔡佩真與某綽號「小娟」之成年女性店員（真實姓名
    、年籍不詳），而未見該名綽號「奶爸」之人，仍按原計畫
    ，由乙○○持上開改造手槍朝「伊莉莎」檳榔攤內置物櫃射
    擊，所擊發子彈穿透該置物櫃後擊中水泥階梯，造成地面磁
    磚破損（毀損部分未據告訴），以此加害生命之事，恐嚇蔡
    佩真、「小娟」及丙○○，致生危害於安全。旋共乘機車離
    去，由甲○○將該改造手槍攜回臺北縣中和市○○路421 號
    1 樓住處放置。嗣經丙○○提出甲○○、乙○○擊發、遺留
    現場之彈頭1 顆，為警循線查知上情，並經甲○○於96年2
    月27日下午2 時許，帶同警員在臺北縣中和市○○路421 號
    執行搜索，扣得前開改造手槍1 枝（該手槍業經甲○○於96
    年1 月21、22日間某時許，在上址更換其槍管，原槍管則經
    甲○○攜至臺北縣永和市中正橋，丟棄於淡水河中而滅失）
    。
二、案經臺北縣政府警察局中和分局報請臺灣板橋地方法院檢察
    署檢察官偵查起訴。
    理  由
壹、丙○○於司法警察調查中所為陳述之證據能力：
    按被告以外之人於審判外之言詞或書面陳述，除法律有規定
    者外，不得作為證據，刑事訴訟法第159 條第1 項定有明文
    。而被告以外之人於審判外之陳述，經當事人於審判程序同
    意作為證據，法院審酌該言詞陳述或書面陳述作成時之情況
    ，認為適當者，得為證據，為同法第159 條之5 第1 項所明
    定。經查：被害人丙○○於警詢時所為陳述，雖係本案被告
    甲○○、乙○○以外之人於審判外之陳述，惟被告二人及辯
    護人於本院審判程序均同意作為證據（見本院96年7 月12日
    審判筆錄），本院審酌其言詞陳述之情況，認為適當，應認
    有證據能力。
貳、認定犯罪事實之證據及理由
一、上揭事實，業據被告甲○○、乙○○於警詢及本院準備程序
    、審判程序中坦承不諱，核與被害人丙○○於警詢時證述之
    情節相符。且有改造手槍1 枝、經擊發之彈頭1 顆扣案，及
    監視器翻拍照片2 幀、現場照片5 幀附卷可資佐證。次以槍
    枝、子彈之殺傷力，係以子彈經擊發時，其彈頭之單位面積
    動能為據，倘其單位面積動能超過每平方公分20焦耳（為足
    以穿透人體皮肉層之能量），表示用以擊發該子彈之槍枝足
    以承受其膛壓，即具有殺傷力，此為本院審理槍砲彈藥刀械
    管制條例案件職務上已知之事實。被告甲○○、乙○○持有
    之改造手槍及子彈經擊發後，子彈穿透置物櫃致水泥階梯磁
    磚破損，所生單位面積動能當足以穿透人體皮肉層，達每平
    方公分20焦耳以上，準以此言，前開改造手槍於被告甲○○
    換裝槍管前，即足以承受擊發具有殺傷力之子彈所產生之膛
    壓，自有殺傷力。參之扣案改造手槍經以性能檢驗法、顯微
    鏡比對法鑑驗結果，認係由仿BERETTA 廠92FS型半自動手槍
    製造之槍枝，換裝土造金屬滑套及土造金屬槍管（此槍管為
    被告甲○○換裝而成），機械性能良好，可擊發口徑9mm 制
    式子彈，認具殺傷力，並因其槍管遭更換，致與扣案彈頭來
    復線上特徵痕紋不符，有內政部警政署刑事警察局96年3 月
    12日刑鑑字第0960031959號槍彈鑑定書、96年6 月11日刑鑑
    字第0960085720號函各1 件在卷足稽，俱徵被告甲○○、乙○○前揭不利於己之自白與事實相符。綜上，本案事證明確
    ，被告二人犯行，均堪予以認定。
二、按可發射子彈具有殺傷力之各式槍砲及子彈，分係槍砲彈藥
    刀械管制條例第4 條第1 項第1 款、第2 款所稱槍砲、彈藥
    ，非經中央主管機關許可，不得製造、販賣、運輸、轉讓、
    出租、出借、持有、寄藏或陳列。被告甲○○、乙○○未經
    許可持有之，核係犯同條例第8 條第4 項之未經許可持有可
    發射子彈具有殺傷力之改造手槍罪及同條例第12條第4 項之
    未經許可持有子彈罪。公訴人認被告甲○○所為係犯槍砲彈
    藥刀械管制條例第8 條第2 項出借可發射子彈具有殺傷力之
    改造手槍罪，尚有未洽（理由詳後述）；惟持有改造手槍與
    出借改造手槍係屬高低度之階段行為，是被告甲○○所涉持
    有改造手槍犯行，本在起訴範圍內，本院自應予以審理。又
    被告乙○○於被告甲○○持有前述改造手槍、子彈期間之96
    年1 月16日凌晨2 時48分前後，就持有改造手槍、持有子彈
    等犯行，與被告甲○○有犯意之聯絡及行為之分擔，皆為共
    同正犯。被告甲○○、乙○○以一持有行為，同時持有改造
    手槍及子彈，觸犯上開二罪，為想像競合犯，應依刑法第55
    條規定，從一較重之未經許可持有可發射子彈具有殺傷力之
    改造手槍罪處斷。公訴人雖未就被告甲○○、乙○○持有子
    彈之犯罪事實提起公訴，惟此部分與被告二人持有改造手槍
    犯行有想像競合之裁判上一罪關係，為起訴之效力所及，本
    院自得併予審理。次核被告甲○○、乙○○持槍朝「伊莉莎
    」檳榔攤射擊，客觀上足以致生危害於負責人丙○○及在場
    店員蔡佩真、「小娟」之安全，所為係犯刑法第305 條之恐
    嚇危害安全罪。公訴人認被告二人係犯刑法第271 條第2 項
    、第1 項之殺人未遂罪。惟按刑法第13條第2 項之故意，與
    第14條第2 項之過失，均以行為人對於構成犯罪之事實，預
    見其發生為要件，惟一則發生並不違背其本意，一則確信其
    不發生，二者均以有構成犯罪事實之發生為前提，然後方能
    本此事實以判斷行為人究為故意抑為過失（最高法院45年台
    上字第852 號著有判例可資參憑）。而刑法上之故意，依刑
    法第13條規定，有直接故意與間接故意之分，前者係指行為
    人對於構成犯罪之事實，明知並有意使其發生；後者則係指
    行為人對於構成犯罪之事實，預見其發生，而其發生並不違
    背其本意而言。其中刑法第13條第2 項規定之間接故意「以
    故意論」者，係以業已發生構成犯罪之事實為前提，如無構
    成犯罪之事實發生，即無「預見其發生，而其發生並不違背
    其本意」之可言，事實上亦無由據以判斷行為人之本意為何
    （最高法院91年度台上字第5689號判決意旨參照）。經查：
    被告甲○○、乙○○持改造手槍朝「伊莉莎」檳榔攤射擊，
    並未造成任何人員傷亡，其殺人罪之構成要件事實既未發生
    ，如何據以判斷此項未發生之事實與被告二人之本意無違，
    誠屬可疑。且依卷附現場照片所示，被告甲○○、乙○○持
    槍射擊位置（即彈孔位置）距地面高度50至60公分，約在成
    人膝蓋部位以下，則以被告甲○○、乙○○行為時，見有二
    名店員在「伊莉莎」檳榔攤內看守，而以偏低角度朝非該二
    名店員所在方向射擊一槍，復於未致何人受傷、死亡之情形
    下即行離去等情觀之，被告二人主觀上應足確信其行為不致
    實現使人死亡之構成要件。至證人丙○○於警詢時雖證稱：
    「... 子彈如再向左邊偏一點，一定會打中在店內後方房間
    睡覺之店員『萱萱』... 。」等語（見臺灣板橋地方法院檢
    察署96年度偵字第4364號偵查卷宗第17頁），然依證人丙○○證述之情節，其店員「萱萱」於本案發生時，既係在「伊
    莉莎」檳榔攤後方房間內，被告甲○○、乙○○行為時當無
    從預見及此。本案復查無其他積極證據足認被告二人持槍朝
    「伊莉莎」檳榔攤射擊時，主觀上有致人於死之預見，且此
    一未發生之構成要件事實不違渠本意，而有殺人之不確定故
    意，自不得論以殺人未遂罪。公訴人請依刑法第271 條第2
    項、第1 項之殺人未遂罪論處，即有未洽，惟其基本社會事
    實要屬同一，是由本院變更起訴法條，用期適法。被告甲○○、乙○○就前述恐嚇犯行，有犯意之聯絡及行為之分擔，
    亦為共同正犯。被告二人以一持槍射擊之加害生命之事恐嚇
    他人，致生危害於「伊莉莎」檳榔攤負責人丙○○及在場店
    員蔡佩真、「小娟」，侵害不同法益，而觸犯相同之恐嚇罪
    ，為想像競合犯，應依刑法第55條規定，從一恐嚇危害安全
    罪處斷。又被告乙○○係為遂行恐嚇犯罪而持有改造手槍、
    子彈，於法律上應評價為一行為，其以一行為觸犯未經許可
    持有可發射子彈具有殺傷力之改造手槍罪及恐嚇危害安全罪
    ，為想像競合犯，應依刑法第55條規定，從一較重之持有改
    造手槍罪處斷。至被告甲○○係於持有前開改造手槍、子彈
    之行為完成後，因對「奶爸」有所不滿，另行起意持以射擊
    恐嚇他人，其犯意各別，行為互殊，應予分論併罰。爰審酌
    未經許可之槍砲、彈藥，其持有及流通危害人身安全、社會
    秩序至鉅，而為國法所厲禁，並經各類教育及傳媒廣為宣導
    週知，被告甲○○、乙○○均無不知之理，詎猶恣意持有可
    發射子彈具有殺傷力之改造手槍、子彈，藐視公共規範，欠
    缺守法觀念，並持以射擊恐嚇他人，致生危害於安全，應嚴
    予非難，兼衡被告甲○○、乙○○之素行、智識程度、犯罪
    之動機、目的、手段及涉案情節，暨被告二人犯後尚能坦承
    犯行，非無悔意，態度良好等一切情狀，分別量處如主文所
    示之刑，並諭知罰金易服勞役之折算標準，資為懲儆。又被
    告甲○○所犯恐嚇危害安全罪，其犯罪時間係在96年4 月24
    日前，合於減刑要件，應依中華民國九十六年罪犯減刑條例
    規定，減其刑為二分之一，並與不得減刑之未經許可持有改
    造手槍罪宣告之有期徒刑，定其應執行之刑。
三、扣案改造手槍1 枝（槍枝管制編號0000000000），核屬違禁
    物，不問係何人所有，應依刑法第38條第1 項第1 款規定沒
    收之。至被告甲○○、乙○○持有具有殺傷力之子彈1 顆，
    業經擊發耗損，失其違禁物之性質，另前開改造手槍原有槍
    管1 枝，亦經被告甲○○棄置淡水河而滅失，此據被告甲○○供承在卷，未免執行之困擾，均不予宣告沒收。
四、公訴意旨另略以：被告甲○○於96年1 月16日凌晨2 時48分
    許，將所持有可發射子彈具有殺傷力之改造手槍借予被告乙○○，由被告乙○○持以朝「伊莉莎」檳榔攤射擊，因認被
    告甲○○尚涉犯槍砲彈藥刀械管制條例第8 條第2 項之出借
    改造手槍罪嫌。經查：被告甲○○於96年1 月16日凌晨2 時
    48分許，因在「伊莉莎」檳榔攤遭前述綽號「奶爸」之人白
    眼，心生不滿，遂與被告乙○○決意共同以其持有之改造手
    槍恫嚇之，而由被告甲○○騎乘機車搭載被告乙○○，由被
    告乙○○持該改造手槍朝「伊莉莎」檳榔攤射擊，再由被告
    甲○○將其改造手槍攜回臺北縣中和市○○路421 號住處放
    置，此經本院認定如前。被告乙○○因與被告甲○○共同實
    行恐嚇犯罪之行為分擔而持有前述改造手槍，被告甲○○就
    其持有改造手槍並射擊恐嚇他人之行為，均視同自己之行為
    而為共犯，其將所持有之改造手槍交付被告乙○○，純係於
    與被告乙○○共同遂行恐嚇危害安全犯罪之過程中，因負責
    騎乘機車，乃由附載之被告乙○○持以射擊而為分工爾，該
    槍枝實不曾脫離被告甲○○之實力支配範圍。綜上所述，被
    告甲○○主觀上應無移轉所持有改造手槍之所有或占有之犯
    意，客觀上亦無出借其改造手槍之行為，自不得遽以槍砲彈
    藥刀械管制條例第8 條第2 項未經許可出借可發射子彈具有
    殺傷力之改造手槍罪相繩，原應為被告甲○○無罪之判決，
    惟此部分與前揭經論罪之未經許可持有改造手槍罪間，為高
    低度行為之實質上一罪，而有不可分之關係，爰不另為無罪
    之諭知，附此敘明。
據上論斷，應依刑事訴訟法第299 條第1 項前段、第300 條，槍
砲彈藥刀械管制條例第8 條第4 項、第12條第4 項，刑法第11條
前段、第28條、第305 條、第55條、第42條第3 項、第38條第1
項第1 款、第51條第5 款，中華民國九十六年罪犯減刑條例第2
條第1 項第3 款、第7 條、第11條，判決如主文。
本案經檢察官朱學瑛到庭執行職務。
中　　華　　民　　國　　96　　年　　7 　　月　　26　　日
                  臺灣板橋地方法院刑事第三庭
                      審判長法  官   張正亞
                            法  官   蕭胤瑮
                            法  官   廖怡貞
以上正本證明與原本無異。
如不服本判決，應於判決送達後10日內，向本院提出上訴狀，上
訴於臺灣高等法院（須附繕本）。
                            書記官   林惠齡
中　　華　　民　　國　　96　　年　　7 　　月　　31　　日
※附錄本案論罪科刑法條全文※
槍砲彈藥刀械管制條例第8條
未經許可，製造、販賣或運輸鋼筆槍、瓦斯槍、麻醉槍、獵槍、
空氣槍或第四條第一項第一款所定其他可發射金屬或子彈具有殺
傷力之各式槍砲者，處無期徒刑或5年以上有期徒刑，併科新臺
幣1000萬元以下罰金。
未經許可，轉讓、出租或出借前項所列槍枝者，處5年以上有期
徒刑，併科新臺幣1000萬元以下罰金。
意圖供自己或他人犯罪之用，而犯前二項之罪者，處無期徒刑或
7年以上有期徒刑，併科新臺幣1000萬元以下罰金。
未經許可，持有、寄藏或意圖販賣而陳列第一項所列槍枝者，處
3年以上10年以下有期徒刑，併科新臺幣700萬元以下罰金。
第一項至第三項之未遂犯罰之。
槍砲彈藥刀械管制條例第12條
未經許可，製造、販賣或運輸子彈者，處1年以上7 年以下有期
徒刑，併科新臺幣500 萬元以下罰金。
未經許可，轉讓、出租或出借子彈者，處6月以上5 年以下有期
徒刑，併科新臺幣300 萬元以下罰金。
意圖供自己或他人犯罪之用，而犯前二項之罪者，處3年以上10
年以下有期徒刑，併科新臺幣700萬元以下罰金。
未經許可，持有、寄藏或意圖販賣而陳列子彈者，處5年以下有
期徒刑，併科新臺幣300萬元以下罰金。
第一項至第三項之未遂犯罰之。
中華民國刑法第305條
（恐嚇危害安全罪）
以加害生命、身體、自由、名譽、財產之事，恐嚇他人致生危害
於安全者，處2 年以下有期徒刑、拘役或3 百元以下罰金。
